【裁判字號】    99,上易,286
【裁判日期】    990706
【裁判案由】    贓物
【裁判全文】
臺灣高等法院臺南分院刑事判決         99年度上易字第286號
上  訴  人  臺灣臺南地方法院檢察署檢察官
被      告  甲○○
上列上訴人因被告贓物案件，不服臺灣臺南地方法院99年度易字
第26號中華民國99年 3月18日第一審判決（起訴案號：臺灣臺南
地方法院檢察署98年度偵字第 14198號），提起上訴，本院判決
如下：
    主  文
上訴駁回。
    理  由
壹、關於證據能力方面
一、按被告以外之人於審判外之陳述，雖不符前四條之規定，而
    經當事人同意於審判程序作為證據，法院審酌該言詞陳述或
    書面陳述作成時之情況，認為適當者，亦得為證據，刑事訴
    訟法第159條之5定有明文。
二、查本件被告犯罪事實之證據方法，經本院準備程序提示予檢
    察官、被告及辯護人，均表示對於證據能力無意見，同意列
    為證據（本院卷第26頁）。
三、又查，本件證人蔡文哲、乙○○於警詢之證述，核係經其等
    同意後始接受訊問，且經警方先訊問相關案情，由其等一一
    陳述後，始經記載於偵訊筆錄之中，嗣經閱覽筆錄無訛，再
    按捺指印所制作完成，全程並經錄音存證等情，足見警詢筆
    錄確係本於其等之陳述內容所制作，且符合取證之合法程序
    ，是認上開證人於警詢中所為之供述證據，依其等作成時之
    情況，應為適當者，自得採為證據。
四、再按被告以外之人於偵查中向檢察官所為之陳述，除顯有不
    可信之情況者外，得為證據，刑事訴訟法第159條之1第 2項
    定有明文。查證人蔡文哲於偵訊中所為之陳述，係以證人之
    身分具結作證，而因檢察官與法官同為司法官，衡諸實務運
    作，檢察官實施刑事偵查程序，應能恪遵法定程序之要求，
    未有違法取供之情事，符合取證之合法程序，亦無所謂「顯
    有不可信」之情形，故上開證詞雖於審判外所為，然應為傳
    聞證據之例外，具有證據能力。
五、綜上所述，本院審酌上開證據製作時之情況，並無違法不當
    之情事，其證據之取得過程亦無瑕疵，認為以之作為證據應
    屬適當，與本案待證事實間復具有關連性，並經檢察官、被
    告及辯護人均表示同意列為證據，揆諸前開規定，應認該等
    供述證據符合傳聞證據之例外，自屬具有證據能力。
貳、實體方面
一、公訴意旨係以：被告甲○○於民國（下同）97年7月4日某時
    ，在某不詳地點，應可預見某姓名年籍不詳之成年人所交付
    之ＮＯＫＩＡ牌行動電話1支（序號000000000000000號）並
    無正常包裝，且未有說明書、保證書等相關文件，該人亦未
    交代該物品之來源，即可能為來路不明之物品，竟仍不違背
    其本意，基於收受贓物之不確定故意，收受該行動電話，並
    搭配自己名義申請之0000000000號門號使用，嗣經警調閱該
    行動電話通聯紀錄而查獲。因認被告涉犯刑法第349條第1項
    之收受贓物罪嫌等語。
二、按犯罪事實應依證據認定之，無證據不得推定其犯罪事實；
    又不能證明被告犯罪者，即應諭知無罪之判決，刑事訴訟法
    第154條第2項、第301條第1項分別定有明文。次按刑事訴訟
    法第161條已於91年2月8日修正公布，其第1項規定：檢察官
    就被告犯罪事實，應負舉證責任，並指出證明之方法。因此
    ，檢察官對於起訴之犯罪事實，應負提出證據及說服之實質
    舉證責任。倘其所提出之證據，不足為被告有罪之積極證明
    ，或其指出證明之方法，無從說服法院以形成被告有罪之心
    證，基於無罪推定之原則，自應為被告無罪判決之諭知（最
    高法院92年台上字第 128號判決要旨參照）。又認定不利於
    被告之事實，須依積極證據，苟積極證據不足為不利於被告
    事實之認定時，即應為有利於被告之認定，更不必有何有利
    之證據。再按刑事訴訟法上所謂認定犯罪事實之證據，係指
    足以認定被告確有犯罪行為之積極證據而言，該項證據自須
    適合於被告犯罪事實之認定，始得採為斷罪資料；認定犯罪
    事實所憑之證據，無論係直接證據或間接證據，其為訴訟上
    之證明，須於通常一般之人均不致有所懷疑，而得確信其為
    真實之程度者，始得據為有罪之認定，倘其證明尚未達到此
    一程度，而有合理之懷疑存在，復無其他調查途徑可尋，法
    院即應為無罪之判決（最高法院32年上字第 816號、29年上
    字第3105號、76年台上字第4986號判例分別參照）。
三、公訴及上訴意旨認被告涉犯贓物犯行，係以：(一)證人乙○○
    ；(二)蔡文哲之證詞；(三)現場勘察照片、監視器翻拍照片；(四)
    被告所供述之情節與卷附0000000000號行動電話雙向通聯紀
    錄有所出入，其真實性為何顯屬有疑；(五)被告既已坦承自他
    人處收受上開行動電話，且該人交付時亦未提供相關資料，
    被告亦未詢問該電話之來源，顯見被告應可預見該行動電話
    係屬來路不明之物品，而仍不違背其本意，加以收受，足認
    其主觀上有收受贓物之不確定故意等節為其主要論據。
四、訊據被告甲○○固坦承曾持有乙○○上開遭搶奪之行動電話
    ，並搭配自己名義申請之0000000000號門號使用乙情，然堅
    決否認上開贓物犯行，辯稱：伊不知上開行動電話為贓物，
    該行動電話係伊於97年7月間向蔡文哲所借用，且伊於97年6
    月至 8月間不只一次向蔡文哲借用行動電話使用，且伊如果
    知道該行動電話是贓物的話，就不可能將之搭配自己申請之
    門號來使用等語。
五、經查，被告所曾持有之上開行動電話乙支，原係乙○○所有
    ，於97年 3月25日上午9時5分許，在臺南縣永康市○○○路
    與東橋二街口，遭某姓名年籍不詳騎乘車牌號碼ＮＭ０-571
    號重型機車之人搶走乙節，業據證人乙○○於警詢中證述明
    確（詳臺南縣警察局永康分局南縣永警偵字第0970006565號
    刑案偵查卷〈下稱 565號警卷〉第14頁、第15頁；臺南縣警
    察局永康分局南縣永警偵字第0970028488號刑案偵查卷〈下
    稱488號警卷〉第12頁至第14頁），並有現場勘察照片8幀及
    監視器翻拍照片4幀在卷（詳565號警卷第20頁至第24頁）可
    稽。另上開行動電話，於97年7月7日、97年7月11日至同年7
    月19日，搭配在被告自己名義申請之0000000000號門號使用
    乙情，為被告所是認，並有該門號之雙向通聯紀錄1份存卷
    （詳565號警卷第28頁至第32頁；488號警卷第16頁至第28頁
    ）可憑，基上開證據，固足堪認上開行動電話確為贓物，且
    曾為被告持有使用之客觀事實。
六、惟被告堅決否認上開贓物犯行，並以前詞置辯，是本院應審
    酌者為被告持有上開行動電話時，其主觀上是否具有贓物之
    認識？
  (一)刑法收受贓物罪之成立，固必以他人犯有財產上之犯罪為前
    提，且行為人主觀上必須對其所收受之物係他人為財產犯罪
    所得之物有所認識，並進而收受，始具收受贓物之故意，如
    不能證明行為人有贓物認識，雖予以收受，仍不得以收受贓
    物罪相繩。又關於贓物罪之規定，係針對行為人故意收受、
    搬運、寄藏、故買或牙保贓物，而在事後助成他人財產犯罪
    目的之惡性予以處罰，並非藉此課一般人民以協助追贓之責
    。從而，贓物之罪責成立與否，實取決於能否積極證明行為
    人於收受該財產標的時，對於該標的物之不明來源具有認識
    ，並出於犯罪之故意予以收受，致使原所有權人難以追及或
    回復，而非以被告是否「無法提出交付者之真實姓名年籍以
    供查證案情」等為斷。苟未可證明被告自始有此犯意，縱然
    該標的物確為被告所持有、使用或收受，均無從推斷被告於
    持有標的物之初，主觀上即具有贓物之不法認識。
  (二)公訴意旨雖以：被告在某不詳地點，應可預見某姓名年籍不
    詳之成年人所交付之ＮＯＫＩＡ牌行動電話1支（序號00000
    0000000000號）並無正常包裝，且未有說明書、保證書等相
    關文件，該人亦未交代該物品之來源，即可能為來路不明之
    物品，竟仍不違背其本意，基於收受贓物之不確定故意，收
    受該行動電話，足認其主觀上有收受贓物之不確定故意云云
    。惟查，檢察官自始未能舉證證明被告究係於何時、在何地
    、向何人收受上開行動電話，即逕而認定其收受之來源必然
    係屬來路不明，已尚嫌遽斷。
  (三)又按現今手機使用普通人手一機，而手機之購買、轉售，核
    與機車、汽車等須受法定監理、過戶制度之拘束，並隨時受
    有員警依法查核車籍資料者不同，且參以時下我國社會流通
    之手機數量、式樣繁多，倘非經由特定操作程序或於機身使
    用足資識別之名稱、標誌，尚難徒以外觀型態即可輕易判斷
    來源之合法性，是則手機之使用在現今社會屬平常事務，又
    無移轉登記之公示制度，自無課予收受者高度注意義務之必
    要。再者，現今手機之使用普通人手一機，而朋友間手機互
    借使用，本為常情，鮮有索取該手機之說明書、保證書等相
    關文件查看，是被告無論係向他人借用手機使用，未索閱該
    手機之說明書、保證書等文件，並無違背常情之處；況且，
    該手機既非全新手機，亦無觀察其是否有無正常包裝之情，
    ；再者，國人擁有多支手機使用，為尋常之事並無稀有之處
    ，被告從他人處收受手機時，衡情亦無處處質疑該他人所擁
    有之物是否為贓物，甚至苛求被告須向該他人追詢該物來源
    之理？是以，公訴意旨所持之該手機並無正常包裝，且未有
    說明書、保證書等相關文件，該人亦未交代該物品之來源，
    即可能為來路不明之物品，為被告明知而認其基於收受贓物
    之不確定故意之論據，亦嫌率論，自難據為被告有贓物之認
    識及收受贓物犯行之確切證明。
  (四)另佐以，行動電話手機均有序號，如警方有意追查，憑此序
    號與通聯門號即可查出使用行動電話手機之人，此應為使用
    手機者所知悉之常識，如被告知悉上開行動電話係屬贓物，
    豈有再將其ＳＩＭ卡插入上開手機為前開多次通聯，致被警
    方查獲，尚難認符情理。
七、至檢察官起訴及上訴意旨再以：被告所辯該手機係向蔡文哲
    借用乙節為證人蔡文哲所否認，且其所稱借手機情節與其女
    友張文芳所證述互相矛盾，足認被告所辯該手機係向證人蔡
    文哲借用乙節並非實在云云。惟查：
  (一)按刑事被告並無自證己罪之義務，其在訴訟上所為之辯解，
    只須達於對起訴事證提出合理質疑之程度為已足，檢察官如
    對被告所舉反證仍有爭執，即應依刑事訴訟法第 161條規定
    積極舉證釋疑，被告等既堅決否認犯罪，檢察官所舉證據復
    不足以使法院產生有罪之心證，原判決因認被告等犯罪不能
    證明，於法尚無不合（最高法院97年度台上字第3099號判決
    意旨參照）。依上開最高法院判決意旨可知，基於被告無自
    證己罪之義務，被告對於檢察官所起訴之事證所為之辯解，
    只須使法院達於合理懷疑之程度即可，檢察官如有爭執，即
    須依刑事訴訟法第 161條積極舉證，惟檢察官所舉證據如不
    足以使法院對被告產生有罪確信之心證，基於無罪推定之原
    則，法院即應為被告無罪判決之諭知。況按犯罪事實應依證
    據認定之，無證據不得推定其犯罪事實，刑事訴訟法第 154
    條定有明文，故被告否認犯罪事實所持之辯解，縱屬不能成
    立，如無積極證據足以證明其犯罪行為，自不能以推測或擬
    制之方法，以為裁判基礎，最高法院79年度台上字第2528號
    判決意旨亦可供參照。
  (二)查被告自警詢初供、偵訊、原審及本院審理即迭次供稱：上
    開行動電話係伊於97年 7月間向蔡文哲借得乙節不移，則被
    告自始即具體明確指出向「蔡文哲」借用，核與一般未指明
    證人明確年籍資料之「幽靈抗辯」不同，是其前述所辯，尚
    非憑空虛構。
  (三)雖證人蔡文哲結證否認有將上開手機借予被告，然經核：
  1.經質之證人即被告之女友張文芳於原審審理時結證：被告曾
    二次向證人蔡文哲借行動電話使用，第1次係97年6月中旬；
    第2次係97年7月初，因當日伊與被告在車上吵架，行動電話
    摔壞，被告就開車到蔡文哲家向蔡文哲借行動電話，伊雖未
    目睹借行動電話之全程，但有聽被告跟蔡文哲說有無空機借
    他使用，當時蔡文哲有拿出6、7支行動電話給被告挑，被告
    就挑其中一支，該支行動電話係ＮＯＫＩＡ牌，被告借用約
    2星期後，於97年7月21日左右，在蔡文哲臺南市○○區○○
    街之住家門口將該行動電話還給蔡文哲等語（詳原審卷第41
    頁至第43、第45頁、第48頁）。準此，被告上開所辯，顯非
    全然無據。
  2.雖證人張文芳就被告於97年7月初，第2次向蔡文哲借用本案
    上開行動電話乙情中，蔡文哲是否提供多支行動電話供被告
    挑選乙節，與被告供陳第二次向蔡文哲借行動電話時，蔡文
    哲係直接將本案上開行動電話交付，並未提供多支行動電話
    供其挑選等情不符（詳原審卷第70頁反面），然其二人就本
    案上開行動電話，係被告於97年 7月初向證人蔡文哲所借得
    之基本事實之陳述始終一致，是尚難僅以證人張文芳與被告
    之供述有上開不符之情，即遽認證人張文芳之證言，即屬全
    然虛構而不足採信。
  3.至證人蔡文哲雖堅詞否認有將上開手機借予被告云云，然衡
    之被告因供承上開手機係向蔡文哲借用，則若依被告指陳蔡
    文哲係本案手機之持有者，則蔡文哲即可能因而可能成為本
    件搶案之犯罪嫌疑人，是證人蔡文哲就上開待證事項（即被
    告是否係向其借用本案手機乙事），乃牽涉自身是否受刑事
    調查及追訴之利害關係，自難期其據實陳述，且在此情形之
    下，證人蔡文哲對被告難免心存怨隙，是否仍願吐實而為有
    利被告之證述，亦有可疑。再者，證人蔡文哲既係本案利害
    關係人，自難期於案發後，在無其他明確直接積極證據下，
    主動承認上開行動電話係其借與被告使用；況證人蔡文哲就
    本案同涉搶奪、贓物罪嫌，並遭偵查，是其就本案與被告間
    ，要屬利害相反，立場互異，且更主動檢舉被告有前揭非法
    持有槍械及販賣毒品等犯行，其自有虛構證詞而推諉被告之
    可能，且證人蔡文哲之證詞亦具有瑕疵且乏相當憑信性（詳
    如後敘），是證人蔡文哲否認借用本案手機予被告之證述，
    自不能據為不利於被告之認定。
  4.又參以，證人蔡文哲雖結證稱：伊與被告為同學關係，但未
    曾於97年 7月4日至同年7月11日間借上開行動電話給被告使
    用，可能是被告知道伊在看守所羈押中故意栽贓，再者伊於
    97年7月初至同年7月24日這段期間與被告都沒有連絡，也不
    曾見面，亦不曾借行動電話給被告，被告更未於97年 7月12
    日在伊住家門口歸還伊上開行動電話，伊與被告雖係認識約
    十幾年的朋友，但很少連絡，大部分都是被告打電話給伊，
    或係被告有時來伊住家找伊打電腦等語（詳565號警卷第3頁
    、第4頁）；嗣證人蔡文哲於98年 1月9日經警借提調查其是
    否為上開被害人乙○○遭搶奪案之行為人，證人蔡文哲於否
    認其為搶奪案之行為人後，並於同日警詢中主動檢舉：被告
    與張世昌等人非法持有槍械及毒品，並明確指陳於97年5、6
    月間，在被告女友父親臺南縣七股鄉之租屋處，看到被告與
    張世昌共同非法持有制式手槍2至3支、海洛因及安非他命等
    毒品作為販毒之用，又於97年 7月間在張世昌臺南市○○街
    租屋處，看到被告、張世昌、柳玉銅等三人，分持制式手槍
    2至3支準備械鬥等語（詳 488號警卷第3頁、第4頁）；後證
    人蔡文哲又於98年2月9日警詢中指證：伊於97年5、6月間，
    以伊0000000000號行動電話撥打被告之0000000000號行動電
    話，在伊臺南市○○區○○街1段422號住處，向被告購買海
    洛因及安非他命，共買過二十幾次等語（詳488號警卷第6頁
    反面）。
  5.則依證人蔡文哲上開證述，其原證稱與被告很少連絡，97年
    7月初至同年7月24日這段期間與被告沒有連絡，也不曾見面
    ；然嗣後卻又稱於97年5、6月間，以行動電話與被告連絡，
    並向被告購買高達二十幾次之毒品，更目擊被告非法持有槍
    械及毒品，且更於97年 7月間看被告持制式手槍準備械鬥，
    前後所供顯有不一之瑕疵，已難採信。且參以，證人張文芳
    復證稱：伊於97年5至7月間，與被告均蠻常去找蔡文哲，一
    星期大概都去找蔡文哲2、3次等語（詳原審卷第47頁反面）
    ，而證人蔡文哲則於警詢及原審審理中證稱：伊於97年5、6
    月間，在伊臺南市○○區○○街1段422號住處，向被告購買
    海洛因及安非他命，共買過二十幾次；又於97年間在伊臺南
    市○○區○○街之住處，因被告帶毒品海洛因至伊住處時，
    會帶其女友張文芳一起來而看過張文芳，另伊於97年 7月間
    因從事販賣毒品、向他人討債等工作，因怕販毒遭警查獲而
    同時持有四支行動電話，其中有包括ＮＯＫＩＡ牌之行動電
    話等語（詳488號警卷第6頁反面；原審卷第63頁、第65頁、
    第66頁），益徵證人蔡文哲之證詞多有隱暪而難置信。
  6.至於，證人蔡文哲雖於原審審判期日仍到庭結證，其未曾借
    過包括本案上開行動電話在內之行動電話給被告使用（詳原
    審卷第64頁），然另證稱：伊於97年 4月初向被告購買毒品
    海洛因六千元後，之後除有一次被告私底下未透過張世昌賣
    毒品海洛因給伊外，在伊於97年8月8日遭羈押前，最後一次
    與被告見面是97年 7月25日，被告之女友張文芳於該日被抓
    ，伊拿一萬元給被告幫張文芳交保等語（詳原審卷第61頁反
    面、第62頁正面、第65頁反面），經核亦與證人蔡文哲前述
    證述於97年5、6月間向被告購買毒品二十幾次，且於97年7
    月間看被告持制式手槍準備械鬥等情不符。是尚難以蔡文哲
    前揭具有瑕疵且乏相當憑信性之證詞，遽為不利被告之認定
    。
  7.綜上，被告所辯向證人蔡文哲借用上開手機乙節，尚非臨訟
    推卸之詞，而證人蔡文哲否認將手機借予被告之證詞，具有
    瑕疵且乏相當憑信性，亦難據為不利被告之認定。況且，被
    告縱不能舉證證明該手機確係向證人蔡文哲借用，並不能推
    定必然係被告有明知該手機係屬贓物之主觀認識，蓋被告上
    開辯解縱認不足取，則被告取得上開行動電話之原因諸多，
    雖可能自為竊盜、侵占、詐欺、搶奪或為其他財產犯罪，但
    亦可能係在不知為贓物之情況下自第三人處取得，是檢察官
    仍應就被告係明知該手機係屬贓物之主觀認識下而予以收受
    等具體事實提出相當之證明方法及積極證據，而非以被告未
    能舉證證明該手機係向證人蔡文哲借用，即反證被告必然具
    有明知該手機係屬贓物之主觀認識，是在無其他積極證據足
    資證明被告收受上開行動電話係明知為贓物，或可預見上開
    行動電話為贓物，仍不違背其本意而仍予收受之情況下，則
    被告之辯解，縱前後不一或與事實不符，亦不能執為不利於
    被告事實之認定。
八、公訴及上訴意旨雖再以：被告所供述之情節與卷附00000000
    00號行動電話雙向通聯紀錄有所出入，其辯稱之真實性為何
    顯屬可疑。查被告於警詢時辯稱其於97年7月4日至同年7月1
    1日向蔡文哲借用上開行動電話，並於同年7月12日將該行動
    電話交還蔡文哲乙情，經核與卷附0000000000號行動電話雙
    向通聯紀錄顯示，上開行動電話係於97年7月7日、97年 7月
    11日至同年 7月19日，搭配在被告自己名義申請之00000000
    00號門號使用乙情不符，然一般人除非特別記錄，否則實難
    正確供陳向他人借用物品使用之日期；另被告雖於98年 3月
    30日偵查中供陳其向蔡文哲借用本案上開行動電話時，當天
    僅有其二人在場，而未提及證人張文芳亦在場乙情，然時隔
    已久，且被告不止一次向蔡文哲借用行動電話，其因記憶模
    糊等因素而就有無他人在場一節，雖有不同之陳述，尚難遽
    認其所辯非實在。
九、上訴意旨雖又以：認縱被告辯稱上開行動電話係於97年 7月
    間，向證人蔡文哲所借得乙情屬實，然蔡文哲施用毒品，無
    正當工作，又不尋常的持有大量很新的行動電話，且被告及
    證人張文芳均認蔡文哲持有大量行動電話很可疑，然被告仍
    自蔡文哲處收受上開行動電話，堪認被告有收受贓物之不確
    定故意云云。然查：
  (一)公訴意旨所起訴之犯罪事實既為：「被告在某不詳地點，應
    可預見【某姓名年籍不詳之成年人】所交付之ＮＯＫＩＡ牌
    行動電話1支（序號000000000000000號）並無正常包裝，且
    未有說明書、保證書等相關文件，該人亦未交代該物品之來
    源，即可能為來路不明之物品，竟仍不違背其本意，基於收
    受贓物之不確定故意，收受該行動電話。」等情，與其上訴
    意旨所執：證人蔡文哲施用毒品，無正當工作，又不尋常的
    持有大量很新的行動電話，且被告認蔡文哲持有大量行動電
    話很可疑，然被告仍自蔡文哲處收受上開行動電話，堪認被
    告有收受贓物之故意乙情，二者就犯罪構成要件事實及犯罪
    重要情節絕然不同，應非屬同一事實，檢察官就犯罪事實既
    未予更正，自難逕援引上開事實作為其認定犯罪之基礎及論
    據。
  (二)再者，被告固供陳其曾二次向蔡文哲借行動電話使用，第一
    次蔡文哲持五、六支還算蠻新的行動電話供其挑選一支，第
    二次則真接交付其本案之上開行動電話使用，其並曾因好奇
    而詢問蔡文哲何以持有多支行動電話，且其向蔡文哲借行動
    電話使用時曾聽聞蔡文哲在從事討債的工件，蔡文哲並曾表
    示行動電話係向外勞收的等語（詳原審卷第70頁、第71頁）
    。惟被告於向蔡文哲借用行動電話時，見蔡文哲持有五、六
    支還算蠻新的行動電話，基於好奇而詢問蔡文哲，尚屬合理
    ，又被告聽聞蔡文哲從事討債工作，蔡文哲並表示其之所以
    持有多支行動電話係因向外勞收的，衡以從事討債工作者，
    身上持有多支行動電話以供討債集團內部或與債務人連絡，
    並收購多支他人申請之行動電話使用，藉以避免警方之查緝
    ，核與常情無違，且一人持有多支行動電話之原因甚多，可
    能係為過濾朋友、節省通信費用、避免警方查緝等原因，在
    無其他積極證據可資證明該等行動電話係贓物之情況下，向
    持有多支行動電話之人借用行動電話使用，尚難遽認其應可
    預見其所借用之行動電話可能為來路不明之贓物，是尚難以
    公訴人所據上情，遽認被告向蔡文哲借用上開行動電話時，
    即具有收受贓物之不確定故意。是檢察官執此而認定被告必
    然有明知該手機係屬贓物之主觀認識，亦非可採。
十、綜上所述，檢察官所提出之證據方法，經查證人乙○○；現
    場勘察照片、監視器翻拍照片；卷附0000000000號行動電話
    之雙向通聯紀錄等，至多僅能證明上開行動電話確為贓物及
    曾為被告持有使用之客觀事實，但並不能因而推論被告持有
    上開行動電話時，其主觀上具有贓物之認識，自尚無從據為
    被告贓物犯行之論罪依據，再者，證人蔡文哲雖否認將手機
    借予被告之事實，然其證詞既顯有瑕疵且不具可信性，已如
    前述，適足以佐證被告辯解，並非全然無據，且證人蔡文哲
    明顯不實之證述，尤加深釋明法院對於被告辯解之疑慮。是
    則檢察官所舉之上開間接之證據，並不能確切證明被告持有
    上開行動電話時，其主觀上具有贓物之認識，故本件依檢察
    官所提之上開證明方法，無法說服本院形成被告有罪之心證
    ，即本院認就被告明知其本案行動電話係屬贓物而予以收受
    乙節尚未達到使通常一般人均不致有所懷疑，而得確信其為
    真實之程度，仍有合理之懷疑存在，揆諸前開法條規定及判
    例要旨，自不得遽認被告確有明知本案手機係屬贓物而予以
    收受之贓物犯行，尚屬不能證明。此外，復查無其他積極證
    據，足證被告有公訴意旨所指之贓物犯行，則依犯罪事實應
    以證據為其認定基礎，如積極證據不足以證明被告犯罪，而
    依調查所得資料，在一般生活經驗上尚非不得另為其他有利
    被告之推定，本於罪疑惟無之法則，即應依法為無罪判決之
    諭知。從而，原審認為被告被訴贓物犯罪不能證明，諭知被
    告無罪判決。本院核其認事用法均無不當，檢察官上訴意旨
    所指摘各節，經查亦非有據，俱如前述，是檢察官提起本件
    上訴，為無理由，應予駁回。
參、適用法條：刑事訴訟法第368條。
本案經檢察官趙中岳到庭執行職務。
中    華    民    國    99    年    7     月    6     日
                  刑事第五庭    審判長法  官  楊明章
                                      法  官  趙文淵
                                      法  官  蔡美美
以上正本證明與原本無異。
不得上訴。
                                      書記官  歐貞妙
中    華    民    國    99    年    7     月    6     日

司法院資訊處製作；財團法人民間司法改革基金會備份。
